臺灣高雄地方法院民事判決　　　　　　　99年度訴字第1905號
原　　　告　許峰銘
訴訟代理人　邱明政律師
被　　　告　黃虔
訴訟代理人　丁玉雯律師
複　代理人　程高雄律師
上列當事人間請求給付違約金事件，本院於民國100 年10月13日
言詞辯論終結，判決如下：
    主    文
原告之訴及假執行之聲請均駁回。
訴訟費用由原告負擔。
    事實及理由
一、原告主張：兩造於民國99年4 月21日，經訴外人亨生不動產
    有限公司（下稱亨生公司）仲介，簽訂不動產買賣契約書（
    下稱系爭契約），由被告向原告購買坐落高雄市○○區○○
    段一小段1130、1195-1地號土地，及其上同段388 建號即門
    牌號碼高雄市○○區○○街34號房屋（下稱系爭建物），總
    價金新臺幣（下同）622 萬元，約定由訴外人兆豐國際商業
    銀行思源分行（下稱兆豐銀行思源分行）為價金履約保證銀
    行，詎被告給付簽約款62萬元及備證用印款62萬元共計124
    萬元至履約保證專戶後，因其夫主張改購他筆房地而悔約不
    買，被告明知應於同年5 月12日給付完稅款248 萬元，卻拒
    絕依約付款，並於同日寄發存證信函以系爭建物為大型違建
    為由向原告解除契約，惟被告於簽約時即已知悉系爭建物有
    部分違建，實係藉故解約，並舉報拆除增建事宜，欲將其違
    約不買之責轉嫁原告承擔，被告解除契約並無理由，原告仍
    得於同年5 月13日、同年5 月17日催請被告給付完稅款，再
    於同年5 月26日催請被告於3 日內履行給付買賣價款義務，
    否則解除契約，被告仍未依約付款，原告乃於同年6 月2日
    委由律師發函向被告解除契約，依系爭契約第12條第2 項後
    段約定，原告自得沒收被告已給付之全部價款，並得請求被
    告給付自解除契約翌日起算之法定遲延利息。並聲明：(一)被
    告應給付原告124 萬元，及自99年6 月4 日起至清償日止，
    按年息5%計算之利息。(二)願供擔保，請准宣告假執行。
二、被告則以：系爭建物屋齡36年，且為大型違建，總建物坪數
    約130 坪，有近100 坪為違建，建築材料為加強磚造，將原
    本3 樓增建為5 樓，其承重及結構安全有極大疑慮，被告於
    簽約前雖知系爭建物有違建，惟對違建範圍及面積並不清楚
    ，僅略知增建2 層樓，且因仲介人員再三保證安全無虞，被
    告始同意簽約，然於簽約後再次看屋，發現系爭建物1 樓後
    面增建部分兩邊牆壁係屬空心，且地下室、頂樓木質地板有
    明顯漏水痕跡，經要求原告提出安全保證，均未獲置理，於
    上開瑕疵修復前，被告自得行使同時履行抗辯權拒絕給付價
    金，並得依民法第359 條規定解除契約，又原告隱瞞已受通
    知限期拆除違建之事，被告亦得依系爭契約第2 條第2 項約
    定解除契約，而被告已於99年5 月12日行使解約權，原告嗣
    後再向被告主張解除契約實無理由。縱認被告於99年5 月12
    日解除契約不合法，因原告隱匿系爭建物有漏水情形、未對
    建物增建位置及面積據實告知，甚至偽稱未接獲拆除通知，
    致被告誤認系爭建物無漏水、安全及受拆除疑慮而購買，原
    告顯係詐欺被告，被告亦得以99年9 月2 日答辯狀繕本之送
    達，作為行使撤銷買賣之意思表示。又系爭建物具有大範圍
    違建結構安全及壁癌、漏水之瑕疵，不具原告保證之品質，
    且已接獲拆除通知，被告亦得依民法第359 條及系爭契約第
    2 條第2 項約定，以99年9 月2 日答辯狀繕本之送達，對原
    告行使解約權。再原告已於99年8 月11日將系爭不動產轉售
    他人，並為所有權移轉登記，原告已構成給付不能，被告得
    依民法第226 條、第256 條及系爭契約第12條第3 項約定，
    以100 年3 月7 日答辯(四)狀繕本之送達，對原告行使解約權
    。另原告請求沒收被告給付124 萬元部分，業經被告給付至
    履約保證帳戶，原告應向兆豐銀行請求給付，不能再向被告
    請求給付，如此會導致被告有雙重給付之危險，且被告既已
    給付124 萬元至履約保證專戶，原告不得再請求給付遲延利
    息，又原告欺瞞房屋瑕疵在先，不履行瑕疵擔保責任在後，
    短時間內即將系爭不動產轉手獲利，實無損失，原告請求違
    約金若有理由，亦應予以酌減等語置辯。並聲明：(一)原告之
    訴駁回。(二)如受不利判決，願供擔保請准宣告免為假執行。
三、兩造不爭執事項：
（一）兩造於99年4 月21日經亨生公司仲介簽訂系爭契約（原證
      1 ），由被告向原告購買系爭不動產，總價金622 萬元，
      並約定由兆豐銀行思源分行為價金履約保證銀行，並有不
      動產買賣契約書、價金履約保證申請書、價金履約保證書
      為證（見本院卷第7 至9 、36、37、209 、210 、212 、
      213 頁）。
（二）被告於簽約前已知悉系爭建物4 、5 樓為違建（但不知違
      建實際面積）。
（三）被告就系爭不動產之買賣價金，已給付第1 期款（簽約款
      ）及第2 期款（備證用印款）共計124 萬元，存放於兆豐
      銀行思源分行履約保證專戶。
（四）依系爭契約第4 條約定，被告應於99年5 月12日給付第3
      期款（完稅款）248 萬元，被告並未給付。
（五）被告於99年5 月12日寄發存證信函（原證2 ），解除系爭
      契約，原告已於翌日或隔兩日收受，被告另於99年9 月2
      日以書狀之送達作為撤銷買賣意思及行使解約權之表示，
      再於100 年3 月7 日以書狀之送達行使解約權之表示，並
      有上開存證信函、答辯狀、送達回證等為證（見本院卷第
      10、44至47、102 、103 頁）。
（六）原告於99年5 月13日（原證3 ）、99年5 月17日（原證4
      ）及99年5 月26日（原證6 ）發函被告催繳第3 期款，被
      告分別於99年5 月14日、99年5 月24日及99年5 月28日收
      受（原證13），原告於99年6 月2 日以律師函（原證7 ）
      解除系爭契約，被告於99年6 月3 日收受（原證9 ），並
      有上開存證信函、律師函、回執等為證（見本院卷第11、
      12、14至16、18、56至58頁 ）。
（七）原告於99年8 月11日，以買賣為原因，將系爭不動產所有
      權移轉登記予訴外人許愷凌，並有建物及土地登記謄本為
      證（見本院卷第104 至106 頁）。
（八）系爭建物於99年5 月25日遭他人檢舉為違建，高雄市政府
      工務局於99年5 月31日發函請原告為陳述，並於99年7 月
      22日處分系爭建物應強制拆除，並有高雄市政府工務局違
      章建築處理大隊100 年1 月20日高市工違隊查字第100000
      0274號函文檢送之處分書、簽呈、送達證書及100 年7 月
      6 日高市工違隊查字第1000004717號函文檢送之為民服務
      檢舉案件處理紀錄單為證（見本院卷第90至96、162 、16
      3 頁）。
（九）兆豐銀行思源分行已將本件履約保證專戶內之金額，自99
      年4 月22日起算之利息，分別於99年6 月21日、99年12月
      21日、100 年6 月21日將利息撥付至履約保證專戶，並有
      該行100 年9 月14日（100 ）兆銀思源字第0082號函文為
      證（見本院卷第211頁）。
四、依兩造前開主張及陳述觀之，本件之爭點即在於：(一)被告於
    99年5 月12日解除契約是否合法有效？(二)原告於99年6 月2
    日解除契約是否合法有效？(三)被告於99年9 月2 日撤銷賣賣
    意思表示，是否合法有效？(四)被告於99年9 月2 日及100 年
    3 月7 日解除契約是否合法有效？(五)原告請求違約金124 萬
    元有無理由？被告主張酌減有無理由？本院敘述判斷意見如
    下：
（一）被告於99年5 月12日解除契約是否合法有效？
    1.按物之出賣人對於買受人，應擔保其物依第373 條之規定
      危險移轉於買受人時無滅失或減少其價值之瑕疵，亦無滅
      失或減少其通常效用或契約預定效用之瑕疵，但減少之程
      度，無關重要者，不得視為瑕疵；出賣人並應擔保其物於
      危險移轉時，具有其所保證之品質；買賣因物有瑕疵，而
      出賣人依前五條之規定，應負擔保之責者，買受人得解除
      其契約或請求減少其價金，但依情形，解除契約顯失公平
      者，買受人僅得請求減少價金，民法第354 條、第359 條
      分別定有明文。又民法第354 條有關物之瑕疵擔保規定，
      原則上固於危險移轉後始有適用，但出賣人既有給付無瑕
      疵物之義務，買受人亦有拒絕受領瑕疵物之權利，則在特
      定物之買賣，依法律規範之目的，物之瑕疵不能修補，或
      雖能修補而出賣人表示不願為之者，應認為在危險移轉前
      買受人即得行使擔保請求權，並得拒絕給付相當之價金，
      以免往後之法律關係趨於複雜，損及買受人之權益（最高
      法院89年台上字第1085號裁判要旨參照）。另債務人負有
      依債務本旨為給付之義務，違背債務之本旨為給付，即屬
      不完全給付，為瑕疵之給付，是以債務人如主張其已為完
      全給付，當由其負證明之責（最高法院77年台上字第1989
      號裁判要旨參照）。
    2.經查，系爭契約第9 條第5 項約定：「乙方（即原告）保
      證本買賣標的物於交屋前無存在物之瑕疵（例：傾斜、龜
      裂等影響結構安全或滲漏水、海砂屋、輻射屋等瑕疵），
      如有上述情事，除本契約另有約定外，乙方應負瑕疵擔保
      責任。」（見本院卷第8 頁），可知原告於簽約時已保證
      系爭建物之結構安全，然原告對於系爭建物之4 、5 樓為
      違法增建乙節並不爭執，則系爭建物於申請興建時僅以3
      層建築為考量，其鋼筋負重、底層面積等是否能承受5 層
      建築，其結構是否安全，自屬有疑義，被告於買受前雖已
      知悉4 、5 樓為增建部分，然不能因此免除原告所保證系
      爭建物符合結構安全之責任，依前開說明，自應由原告就
      系爭建物符合結構安全負舉證責任，原告雖請求傳訊本件
      仲介人員即證人李淑真、陳秀慧，以證明系爭建物並無影
      響結構安全之瑕疵存在，然渠等僅就本件買賣及協商經過
      為證述（見本院卷第180 至188 頁），尚難認原告已盡舉
      證之責，且證人杭仁華證稱：「（問：有無陪同被告到現
      場看過房子？）有，大約是99年5 月，看過一次」、「我
      有敲增建部分的牆壁，好像都是空心的，這部分我有跟被
      告講」等語（見本院卷第191 頁），證人李淑真於本院審
      理時亦證稱：「（問：你是否知道系爭建物違建的坪數？
      ）我只知道4 、5 樓是增建，我不知道坪數有多大，我有
      跟被告說系爭建物4 、5 樓有增建，但我沒有告訴被告增
      建坪數有多大，因為我們不是丈量人員，我自己也無法計
      算」、「（問：被告是何時跟你說有漏水或結構不安全等
      問題？）是在99年5 月6 日晚上7 點多，被告打電話跟我
      談了6 、7 分鐘，跟我說他先生不讓他買這個房子，這是
      被告第一次跟我提他不想買這間房子」等語（見本院卷第
      181 、182 頁），可知仲介人員本身亦未知悉系爭建物之
      違建面積，遑論被告知悉系爭建物之違建面積，而被告於
      證人杭仁華陪同至現場觀看後告知增建部分牆壁為空心，
      因此於99年5 月6 日已向仲介人員反應違建影響結構安全
      ，證人郭清松亦證稱：「我親自去仲介公司現場講系爭建
      物有違建，有安全瑕疵，必須提供安全結構證明，仲介人
      員當場說沒有辦法提出，之後我就跟仲介人員說如果是這
      樣，我就絕對不買，並且請求退還已經給付的價款」等語
      （見本院卷第189 頁），然原告均未提出結構安全相關證
      明，則被告因此拒絕給付第3 期款，並於99年5 月12日寄
      發存證信函（見本院卷第10頁），以系爭建物為大型違建
      ，有結構安全之虞為由，依民法第359 條規定，解除系爭
      契約，自屬合法有理，且非顯失公平，已生解除契約之效
      力。
（二）如前所述，被告於99年5 月12日解除系爭契約既已合法生
      效，自無庸再論其餘爭點。準此，兩造間買賣契約已經被
      告合法解除，原告即不得再以被告未依限給付第3 期款為
      由，主張解除系爭契約，並請求沒收被告已給付之買賣價
      金124 萬元，原告請求為無理由，應予駁回。
五、綜上所述，原告無法舉證證明系爭建物符合結構安全，被告
    於99年5 月12日解除系爭契約已合法生效，原告不得再主張
    解除系爭契約，並請求沒收被告已付價金。從而，原告依系
    爭契約第12條第2 項後段約定，請求被告給付124 萬元，及
    自99年6 月4 日起至清償日止，按年息5%計算之利息，為無
    理由，應予駁回。又原告之訴既經駁回，其假執行之聲請亦
    失所附麗，應併予駁回。
六、本件事證已臻明確，兩造其餘主張及舉證，核與本件判決結
    果無影響，爰不再予斟酌，併此敘明。
七、結論：原告之訴為無理由，依民事訴訟法第78條，判決如主
    文。
中    華    民    國   100    年    10    月    31    日
                  民事第五庭法  官  秦慧君
以上正本係照原本作成。
如對本判決上訴，須於判決送達後20日內向本院提出上訴狀。如
委任律師提起上訴者，應一併繳納上訴審裁判費。
中    華    民    國   100    年    10    月    31    日
                            書記官  鄭筑尹